【裁判字號】    99,裁,1687
【裁判日期】    990729
【裁判案由】    有關專利事務
【裁判全文】
最  高  行  政  法  院  裁  定
                                      99年度裁字第1687號
上  訴  人  日商‧精工愛普生股份有限公司
代  表  人  甲○○
訴訟代理人  林志剛  律師
            丙○○
被 上訴 人  經濟部智慧財產局
代  表  人  王美花
上列當事人間有關專利事務事件，上訴人對於中華民國97年11月
27日臺北高等行政法院97年度訴字第1563號判決，提起上訴，本
院裁定如下：
    主  文
上訴駁回。
上訴審訴訟費用由上訴人負擔。
    理  由
一、按對於高等行政法院判決之上訴，非以其違背法令為理由，
    不得為之，行政訴訟法第242條定有明文。依同法第243條第
    1項規定，判決不適用法規或適用不當者，為違背法令；而
    判決有同條第2項所列各款情形之一者，為當然違背法令。
    是當事人對於高等行政法院判決上訴，如依行政訴訟法第24
    3條第1項規定，以高等行政法院判決有不適用法規或適用不
    當為理由時，其上訴狀或理由書應有具體之指摘，並揭示該
    法規之條項或其內容；若係成文法以外之法則，應揭示該法
    則之旨趣；倘為司法院解釋或本院之判例，則應揭示該判解
    之字號或其內容。如以行政訴訟法第243條第2項所列各款情
    形為理由時，其上訴狀或理由書，應揭示合於該條項各款之
    事實。上訴狀或理由書如未依此項方法表明，或其所表明者
    與上開法條規定不合時，即難認為已對高等行政法院判決之
    違背法令有具體之指摘，其上訴自難認為合法。
二、本件上訴人對於高等行政法院判決上訴，主張：原判決認定
    上訴人所為之申請，屬實質變更乙事，係因原審未能綜合專
    利法相關規定加以審斷，致未能查明本案在申請專利範圍第
    1項所請求專利保護之靜電容量偵測裝置發明的實質，而誤
    認事實，難謂原判決無違背法令。按依專利法第26條第1項
    至第3項及第56條第3項之規定，可知「申請專利範圍」係在
    記載「申請專利之發明」，因此所謂「實質變更申請專利範
    圍」實即為「實質變更申請專利之發明」。本案說明書中誤
    記或誤繕之之情形，乃是日常繕打經常會發生之事，如此之
    訂正顯然沒有實質變更專利申請人原本要記載在「申請專利
    範圍」中以申請專利之發明，自無「實質變更專利申請專利
    之發明」，亦即無「實質變更申請專利範圍」。原判決未針
    對上訴人上開之主張予以詳細斟酌，即認定原處分並無違法
    之處，其判決實有違背論理法則之違背法令之處。另被上訴
    人所定專利審查基準既係行政程序法第159條第2項第2款所
    定之行政規則，則其已違反專利法第64條授權之目的、內容
    及範圍時，原審法院本得依據法律表示適當之不同見解，並
    不受該審查基準之拘束，可見原判決確有違背法令之情事等
    語。惟上訴人就系爭專利之申請專利範圍第1項及其專利說
    明書第5頁第10行之內容申請更正，其更正內容是否涉及實
    質變更，已經原審就系爭專利更正前後之文字予以比較查對
    ，上訴人對之亦無爭議（見原審卷第47頁），原審復將比對
    論斷理由記載在判決書第10-11頁，此乃原審取捨證據、認
    定事實之職權行使。上訴人雖以原判決違背法令為由，然核
    其上訴理由，係就原審取捨證據、認定事實之職權行使，指
    摘其為不當，並就原審已論斷者，泛言未論斷，或就原審所
    為論斷，泛言其論斷矛盾，而非具體表明合於不適用法規、
    適用法規不當、或行政訴訟法第243條第2項所列各款之情形
    ，難認對該判決之如何違背法令已有具體之指摘。依首開規
    定及說明，應認其上訴為不合法。
三、據上論結，本件上訴為不合法。依行政訴訟法第249條第1項
    前段、第104條、民事訴訟法第95條、第78條，裁定如主文
    。
中    華    民    國    99    年    7     月    29    日
                    最高行政法院第四庭
                        審判長法官  劉  鑫  楨
                              法官  吳  東  都
                              法官  林  文  舟
                              法官  曹  瑞  卿
                              法官  陳  鴻  斌

以  上  正  本  證  明  與  原  本  無  異
中    華    民    國    99    年    7     月    29    日
                              書記官  王  史  民

司法院資訊處製作；財團法人民間司法改革基金會備份。
